臺灣臺中地方法院刑事判決　94年度中簡上字第535號
上　訴　人
即　被　告　丙○○
上列上訴人因違反電子遊戲場業管理條例案件，不服本院臺中簡
易庭九十四年度中簡字第一八二九號，中華民國九十四年七月十
五日第一審簡易判決（聲請案號：臺灣臺中地方法院檢察署九十
四年度偵字第六七○一號）提起上訴，並由檢察官移送併辦（九
四年度偵字第一五八九八號）本院管轄之第二審合議庭判決如下
：
    主    文
上訴駁回。
　　犯罪事實
一、丙○○未依電子遊戲場業管理條例規定，向主管機關辦理營
　　利事業登記，竟自民國九十四年二月間起至同年四月七日十
    八時十五分止，在其所經營位於台中市○○區○○街一四一
    號之招財貓壹便利店，擅自擺放電子遊戲機夢幻精靈禮品機
    、ＫＫ猩自動販賣機、金吉祥景品販賣機、世界盃禮品販賣
    機各一台，供不特定人玩樂圖利，並僱請丁○○（另由臺灣
    臺中地方法院檢察署檢察官為不起訴處分）幫忙看顧機台而
    經營電子遊戲場業。嗣於九十四年四月七日十八時十五分許
    ，為警當場查獲，並扣得夢幻精靈禮品機、ＫＫ猩自動販賣
    機、金吉祥景品販賣機、世界盃禮品販賣機各一台及機台內
    之現金新台幣（下同）十元硬幣共四千三百七十元。
二、案經臺中市警察局第五分局報請臺灣臺中地方法院檢察署檢
    察官偵查後，聲請簡易判決處刑。
    理    由
甲：就上訴無理由部分
一、訊據被告丙○○固不諱言其在上開便利店內擺設扣案之機台
    ，為警查獲之事實，惟矢口否認有何前揭未依規定辦理營利
    事業登記，而經營電子遊戲場業犯行，辯稱：案外人孫東崑
    先前曾在台中縣大雅鄉○○街二七號一樓經營國鑫選物販賣
    店，為警查獲違反電子遊戲場業管理條例案件後，經臺灣臺
    中地方法院檢察署檢察官不起訴處分（93年度偵字第20689
    號、第21845號）在案，伊始頂讓孫東崑所有之國鑫選物販
    賣店來經營，其後始又於台中市○○區○○街一四一號一樓
    再向台中市政府申請營利事業登記證，並載明營業項目包括
    「一、F213 990其他機械器具零售業（選物販賣機機體之零
    售）」，不准經營電子遊戲場業，而開設招財貓壹便利店，
    二家店之營業項目均相同云云。
二、按電子遊戲場業管理條例所稱「電子遊戲場業」，依該條例
    第三條之解釋，係指設置電子遊戲機供不特定人益智娛樂之
    營利事業。另所謂「電子遊戲機」，則指利用電、電子、電
    腦、機械或其他類似方式操縱，以產生或顯示聲光影像、圖
    案、動作之遊樂機具，或利用上述方式操縱鋼珠或鋼片發射
    之遊樂機具；但未具影像、圖案，僅供兒童騎乘者，不包括
    在內，電子遊戲場業管理條例第四條第一項亦定有明文。經
    查：
（一）被告所有經扣案之四台自動販賣機，其中世界盃禮品自動
      販賣機電子遊戲機，係飛絡力電子有限公司生產，而申請
      世界盃禮品自動販賣機電子遊戲機評鑑，經經濟部電子遊
      戲機評鑑委員會第八十四次會議評鑑為非屬電子遊戲機，
      固有經濟部九十一年十一月二十五日經商字第０九０二二
      七四五七０號函文一份在卷可憑（見本院卷第四七頁），
      惟依該公司申請評鑑時所提出之說明書（見臺灣臺中地方
      法院檢察署九十四年偵字第六七○一號第二十七頁照片、
      及機具使用說明書），其遊戲說明為：
      (1)本機投幣後可選擇Ａ、Ｂ、Ｃ、Ｄ桿其中一種禮品購買
      。
      (2)先購買後遊戲：投入與欲購之禮品相同金額，禮品掉落
      後遊戲開始，遊戲方式同上述。
      (3)客人可選擇先遊戲後購買或先購買再遊戲。
      (4)先遊戲後購買：投幣時投入如機台顯示Ａ、Ｂ、Ｃ、Ｄ
      桿之任一桿欲購買之禮品相同金額，機台上之珠子會掉落
      ，遊戲開始。遊戲結束後，禮品會自動掉落到機台下方之
      出口。
      依此說明，無論係先購買後遊戲，或先遊戲後購買，均需
      投入與欲購之禮品相同金額，始能把玩該遊戲，並無可得
      押分、累積分數之情形，是該送鑑機具自不符合電子遊戲
      場業管理條例第四條第一項所規定之電子遊戲機要件，故
      經評鑑為非電子遊戲機，而其餘夢幻精靈禮品機電子遊戲
      機、ＫＫ猩自動販賣機、金吉祥景品販賣機、世界盃禮品
      販賣機，亦均為相同之機具，且各送請經濟部評鑑，均經
      評鑑為非電子遊戲機（見被告提出附於臺灣臺中地方法院
      檢察署九十四年偵字第六七○一號第二十頁至第二十九頁
      照片、及機具使用說明書）
（二）本件為警查獲之「世界盃禮品自動販賣機」一台，雖其名
      稱與經濟部評鑑非屬電子遊戲機之「世界盃禮品自動販賣
      機」相同，另查所附扣案偵查卷第二十頁至第二十六頁之
      照片，其機具外觀上半部為禮品販賣機，經經濟部第八十
      四次會議評鑑為非屬電子遊戲機；下半部為彈珠台，屬於
      電子遊戲場業管理條例所規定之鋼珠類電子遊戲機，投幣
      後可押分，押分後俟鋼珠掉入那個洞，就會得分；一般經
      評鑑為非電子遊戲機，並無押分之按鍵，但扣案機具都有
      押分之按鍵，得分後會顯示分數，足證本案查獲之「世界
      盃禮品自動販賣機」顯非單純之禮品自動販賣機，自與經
      濟部評鑑非屬電子遊戲機之「世界盃禮品自動販賣機」不
      同。再觀諸電子遊戲場業管理條例第七條所定電子遊戲場
      業者不得陳列、使用未經中央主管機關評鑑分類及公告之
      電子遊戲機及擅自修改已評鑑分類之電子遊戲機。電子遊
      戲機之機具結構或軟體經修改者，視為新型機種，應即依
      規定申請檢驗及評鑑分類。違反同條例第七條第一項規定
      者，依同條例第二十二條第三項處負責人或行為人新台幣
      十萬元以上五十萬元以下罰鍰，可知未經中央主管機關評
      鑑分類及公告之電子遊戲機及擅自修改已評鑑分類之電子
      遊戲機僅屬不得陳列、使用之非法電子遊戲機，並非不屬
      電子遊戲機，其陳列、使用非法電子遊戲機業者，亦未被
      排除而認其非屬電子遊戲場業者。本件扣得夢幻精靈禮品
      機、ＫＫ猩自動販賣機、金吉祥景品販賣機、世界盃禮品
      販賣機各一台，依被告提出之原始說明書所附販賣機照片
      ，與現場查獲之扣案機台照片，二者就外觀上大小、體型
      、機件構造均顯不相同，應係已經修改過，是扣案之機台
      ，與原送檢驗及評鑑之原始機台不符，此不能為被告有利
      之認定。（見臺灣臺中地方法院檢察署九十四年偵字第六
      七○一號第二十頁至第二十九頁照片、及所附原始機具使
      用說明書上之照片）。
（三）世界盃禮品販賣機面板上有押分鍵及背景音樂，自動販賣
      機上半部是販賣禮品，下半部是遊戲，為提供購買的樂趣
      ，販賣歸販賣，遊戲歸遊戲，遊戲的結果不能拿來購買禮
      品，只是提供購買的樂趣，投十元硬幣後，可以玩遊戲，
      可以不購買禮品；投十元後，如果禮品桿上有顯示十元的
      相當等額分數，客人如喜歡販賣機內所列物品予以選取，
      再來也可以把玩該販賣機所附設彈珠遊戲機台，有投幣口
      ，無退幣口，如果是二十元，就要投二枚十元，如果沒有
      投入金額的禮品，就會累積到等投入足額的金額，禮品才
      會掉下來；基本上是買東西送遊戲，但是也可以先玩遊戲
      ，就是投十元硬幣後，就可以玩，等投到跟禮品同額金額
      後，就可以購買禮品，如果未投足與禮品同額的金額，累
      積到與禮品同額的金額時，就可購買禮品；亦可以投十元
      硬幣，不用投足禮品的金額，就可把玩遊戲該機具，且僅
      投入十元硬幣即可把玩遊戲，（上開玩法見臺灣臺中地方
      法院檢察署九十四年偵字第六七○一號第十二頁至第十四
      頁丁○○之供述），上述玩法，亦與該公司送鑑時所提出
      之遊戲說明書所述之原始玩法不同，此亦難據為有利於被
      告之認定。
（四）原審共同被告即被告丙○○僱用之人員丁○○於警詢時供
      稱：「警方到場時我正在店內顧店及把玩店內機台彈珠遊
      戲」，「扣案之販賣機，供不特定人士選物及把玩」，「
      扣案四台電子遊戲機都有開機營業」，「世界杯禮品販賣
      機至少投十元硬幣，螢幕會顯示相等額之分數，之後視客
      人喜歡販賣機內所列物品予以選取，再來也可以把玩該販
      賣機所附設彈珠遊戲機台，至於該彈珠遊戲機台，有投幣
      口，無退幣口」，「投十元禮品不會掉下來，至少要投一
      百元以上或累積達一百元以上禮品才會掉下來。但投十元
      硬幣可以把玩該遊戲彈珠台及遊戲機台」等語明確；之後
      ，於檢察官偵訊時，亦坦承稱：機檯是我老闆丙○○的，
      我是應徵去的，店裡的錢就是交給丙○○，被查獲的五台
      有四台有插電營業等語，而該機檯在投錢後，在螢幕上係
      以電、電子、電腦、機械或其他類似方式操縱，以產生或
      顯示聲光影像、圖案、動作之遊樂機具，是被告所擺設之
      機台並非單純選物販賣機，而是電子遊戲機已甚明確。原
      審共同被告即被告丙○○僱用之人員丁○○，對其他扣案
      之夢幻精靈禮品機、ＫＫ猩自動販賣機、金吉祥景品販賣
      機等販賣機各機檯之使用方法，及遊戲方式，大致均為相
      同之陳述，可見被告所經營而被查扣之機具，並非僅單純
      之自動販賣機，而係利用電、電子、電腦、機械或其他類
      似方式操縱，以產生或顯示聲光影像、圖案、動作之遊樂
      機具，或利用上述方式操縱鋼珠或鋼片發射之遊樂機具，
      有扣案之電子ＩＣ板可證。被告所辯其單純信賴經濟部之
      評鑑認扣案機具非屬電子遊戲機始擺設云云，亦難採信，
      被告對其所擺設之扣案之機具四台為電子遊戲機具一節，
      應知之甚詳。
（五）又被告所取得招財貓壹便利店之台中市政府營利事業登記
      證上僅載明營業項目包括「一、其他機械器具零售業（選
      物販賣機機體之零售）」，則被告僅得為選物販賣機機體
      之零售，而不得從事任何經營電子遊戲場業供人玩樂之行
      為，有上開招財貓壹便利店之營利事業登記證影本一份在
      卷可稽。
（六）被告經營之招財貓壹便利店為警查獲時正有插電營業，已
      如上述，此外，復有現場照片附卷可稽，及為警當場查扣
      得夢幻精靈禮品機、ＫＫ猩自動販賣機、金吉祥景品販賣
      機、世界盃禮品販賣機各一台及機台內供遊戲所用之現金
      十元硬幣共四千三百七十元可資佐證，且自機台所查扣之
      硬幣均為已使用過之十元面值舊硬幣（詳如扣案清單，及
      丁○○之供述），顯見扣案之機具確係被告擺設供不特定
      之人把玩甚明。被告所辯，顯係卸責之詞，不足採信，被
      告犯行已洵堪認定。
二、按被告未依規定辦理營利事業登記，而經營電子遊戲場業，
　　係違反電子遊戲場業管理條例第十五條之規定，核係犯同條
　　例第二十二條之罪行，原審依刑事訴訟法第四百四十九條第
    一項前段、第四百五十四條第二項，電子遊戲場業管理條例
    第十五條、第二十二條，刑法第十一條前段、第四十一條第
    一項前段、第三十八條第一項第二款、第三款，罰金罰鍰提
    高標準條例第二條，判處被告拘役三十日，如易科罰金，以
    三百元折算一日，並為沒收之諭知，認事用法及量刑均無不
    當，被告據以提起上訴，為無理由，應予駁回。
乙：就移送併辦部分
一、聲請併案意旨略以：被告丙○○於九十四年六月十四日下午
    十六時三十分許，在其所經營位於台中市○○區○○街一四
    一號之招財貓壹便利店，擅自擺放電子遊戲機超級大舞台一
    台、幸運賽狗（2人坐）1台，樸克單機2台、滿貫大亨麻將1
    台，供不特定人玩樂圖利，並僱請戊○○（另由臺灣臺中地
    方法院檢察署檢察官為不起訴處分）幫忙看顧機台而經營電
    子遊戲場業，嗣於九十四年六月十四日下午十六時三十分許
    ，為警當場查獲，並扣得電子遊戲機超級大舞台1台、幸運
    賽狗1台、樸克單機2台、滿貫大亨麻將1台（均含ＩＣ版）
    及機台內現金9230元等物，認被告丙○○於第一次被警查獲
    後，仍又繼續營業，其有概括犯意，請求依連續犯裁判上一
    罪之法律關係，併案審理等語。
二、檢察官認被告涉犯上開罪嫌，無非以被告丙○○於九十四年
    六月十四日下午十六時三十分許，在其所經營位於台中市○○區○○街一四一號之招財貓壹便利店，擅自擺放電子遊戲
    機超級大舞台一台、幸運賽狗（2人坐）1台，樸克單機2台
    、滿貫大亨麻將1台，供不特定人玩樂圖利，並僱請戊○○
    幫忙看顧機台而經營電子遊戲場業，嗣於九十四年六月十四
    日下午十六時三十分許，為警當場查獲，迄今無設立及申請
    之營利事業登記資料，不得營業，理應知之甚稔，故其對上
    開電子遊藝場未依規定申請營利事業登記，不得經營電子遊
    戲場業自難諉為不知。此外另附現場圖、現場照片及扣案電
    子遊戲機台超級大舞台一台、幸運賽狗一台、樸克單機二台
    、滿貫大亨麻將一台（均含ＩＣ版）及機台內現金九千二百
    三十元等物資為論據。
三、按犯罪事實應依證據認定之，無證據不得推定其犯罪事實；
    ；刑事訴訟法第一百五十四條定有明文。復按未依電子遊戲
    場業管理條例規定辦理營利事業登記者，不得經營電子遊戲
    場業；違反第十五條規定者，處行為人一年以下有期徒刑、
    拘役或科或併科新臺幣五十萬元以上二百五十萬元以下罰金
    。電子遊戲場業管理條例第十五條、第二十二條分別定有明
    文；而該條所處罰者為行為人，亦即該遊戲場業之負責人。
    訊據被告堅決否認有併案之犯行，辯稱：伊於九十四年四月
    七日被警查獲後，即於九十四年四月二十一日，將該電子遊
    戲場透過中間介紹人乙○○介紹轉讓予周順生，並已辦理電
    子遊戲場業申請營利事業負責人變更登記等語。於本院審理
    時證人乙○○到庭結證稱：「丙○○開招財貓壹便利店於半
    年前說該店要頂讓」，「我有去看過，因我要介紹壹個朋友
    要頂讓該店，當時該店只剩下壹個招牌及空的店面」，「我
    是介紹周順生頂讓該店」，「我知道他們後來有頂讓成功，
    丙○○有包一包紅包給我」，「後來他們應該有辦理營利事
    業負責人變更登記，變更登記的日期是九十四年四月二十一
    日」，「變更之後的實際經營人應該是周順生，但我沒有去
    看過，我後來都去南投，周順生以前也是經營電玩的」等語
    。而證人戊○○結證稱：「招財貓壹便利店第二次被警查獲
    時，當時的經營人不是在庭的丙○○」，「我是看店外有貼
    徵才廣告，才進入應徵的，也是那位維修的人員，我也不認
    識丙○○」，「我沒有向丙○○領過薪水或面談」等語。此
    外搜索筆錄、扣押筆錄、扣押物品目錄表等僅有戊○○、許
    國得、王誌隆三人簽名，當場並無訊問被告丙○○，且本件
    經被告抗辯後，本院調閱台中市政府營利事業歷次登記資料
    ，及變更營利事業登記證資料，依該資料所載，招財貓壹便
    利店確於九十四年四月二十一日辦理辦理營利事業負責人變
    更登記，有台中市政府甫經商字第○九四○二三五六○五號
    函送之臺中市政府營利事業歷次登記資料，及變更營利事業
    登記證資料，周順生身分證，讓渡書，委託書，審查表等附
    卷可證，是招財貓壹便利店第二次被警查獲移送併案部分，
    依該資料所載，當時經營人已非丙○○，而係周順生，此部
    分被告所辯足堪採信，檢察官認此部分與已起訴之前開有罪
    部分有連續犯裁判上一罪關係，此併案部分自不另為無罪之
    諭知，而應將併案部分退請檢察官另行依法處理，併此敘明
    。
據上論斷，應依刑事訴訟法第四百五十五條之一第一項、第三項
、第三百六十八條，判決如主文。
本案經檢察官甲○○到庭執行職務。
中  華  民  國    94     年     12      月   30       日
                    臺灣臺中地方法院刑事第十五庭
                            審判長法  官  張智雄
                                  法  官  洪俊誠
                                  法  官  黃松竹
右正本證明與原本無異。
不得上訴。
                                  書記官  董美惠
中  華  民  國    94     年     12      月   30       日
附錄論罪科刑實體法條文：
電子遊戲場業管理條例第十五條：
未依本條例規定辦理營利事業登記者，不得經營電子遊戲場業。
電子遊戲場業管理條例第二十二條：
違反第十五條規定者，處行為人一年以下有期徒刑、拘役或科或
併科新台幣五十萬元以上二百五十萬元以下罰金。
